臺灣彰化地方法院刑事判決
110年度易字第80號
公  訴  人  臺灣彰化地方檢察署檢察官
被      告  游宇程


上列被告因毀棄損壞等案件，經檢察官提起公訴（109年度偵字
第1129號），本院判決如下：
    主  文
游宇程犯致令他人物品不堪用罪，處拘役伍拾玖日，如易科罰金
，以新臺幣壹仟元折算壹日。
    事  實
一、游宇程家人因與陳天祐有債務糾紛，游宇程因此心生不滿，
    竟基於毀損、恐嚇之犯意，先於民國108年8月9日晚間乘坐
    由不詳之人（卷內尚無證據證明與被告有犯意聯絡）駕駛之
    車號000-0000號自小客車（下稱上開車輛，登記人為游宇程
    母親）至陳鐵城與陳天祐父子同住之彰化縣花壇鄉花壇村某
    處（下稱上址，事發時陳天祐住在外地）附近，游宇程自副
    駕駛座下車後步行，於同日晚間23時6分許抵達上址騎樓，
    以紅色噴漆於上址鐵捲門、擺放於上址騎樓之機車及櫃子，
    使上址鐵捲門外觀、機車外觀、櫃子外觀喪失美觀效用、足
    生損害於陳鐵城，並在鐵捲門上以紅色噴漆噴上恫嚇文字「
    陳天祐死全家詐欺」，以此隱含可能加害身體、生命寓意之
    行為，使陳鐵城、陳天祐心生畏懼，致生危害於安全；游宇
    程承前毀損之接續犯意，於108年8月20日晚間騎乘車號000-
    000號機車（下稱上開機車，登記人為游宇程之妻）抵達上
    址附近，下車後步行，於同日晚間23時55分許抵達上址騎樓
    ，持黑色噴漆於上址鐵捲門、擺放於上址騎樓之冰箱及櫃子
    ，使上址鐵捲門、櫃子、冰箱外觀喪失美觀效用、足生損害
    於陳鐵城。
二、案經陳鐵城訴由彰化縣警察局彰化分局報告臺灣彰化地方檢
    察署檢察官偵查起訴。
    理  由
壹、程序方面（證據能力）
　一、按被告以外之人於審判外之言詞或書面陳述，除法律有規
      定者外，不得作為證據，刑事訴訟法第159 條第1 項固有
      明文。惟被告以外之人於審判外之陳述，經當事人於審判
      程序同意作為證據，法院審酌該言詞陳述或書面陳述作成
      時之情況，認為適當者，亦得為證據；當事人、代理人或
      辯護人於法院調查證據時，知有上開刑事訴訟法第159 條
      第1 項不得為證據之情形，而未於言詞辯論終結前聲明異
      議者，視為同意作為證據，刑事訴訟法第159 條之5 亦有
      明文。查本案以下所引各項被告以外之人於審判外之陳述
      ，均經檢察官、被告同意作為證據（見本院卷29頁、第63
      頁），且迄言詞辯論終結前復未聲明異議，本院審酌該等
      陳述並無證明力顯然過低之情事，依各該陳述作成時之狀
      況，並無不適當或顯不可信之情形，且與待證事實具有關
      聯性，認為以之作為證據應屬適當，均有證據能力。
　二、本案下列所引用資以認定犯罪事實之非供述證據，均據檢
      察官、被告表示同意作為證據（見本院卷第63頁），且無
      證據顯示係實施刑事訴訟程序之公務員因違背法定程序所
      取得，均認有證據能力。
貳、實體方面
　一、上揭犯罪事實，業據被告於本院審理時坦承不諱（見本院
      卷第63頁、第67至68頁），核與證人即告訴人陳鐵城、證
      人蔡雅瑜、黃實於警詢中及證人陳天祐於警詢、偵訊時所
      證述之情節相符（見警卷第10至19頁、第23至31頁；偵卷
      第29至31頁），且有員警職務報告1份、現場照片5張、車
      號000-000號機車行進路線圖1張、監視器錄影擷取照片共
      23張、0000-000000號行動電話通聯調閱查詢單及通聯基
      地台資料、車號000-000號機車詳細資料報表及車行記錄
      匯出文字資料、車號000-0000號車輛詳細資料報表及車行
      記錄匯出文字資料、蕭弘智診所診斷證明書、彰化基督教
      醫院入院通知單、急診病歷、臺灣高等檢察署臺中分署10
      9年度上議字第991號處分書、GOOGLE地圖列印各1份（見
      警卷第1至2頁、第32至61頁；偵卷第44至54頁；本院卷第
      23頁）等件在卷可稽。足見被告任意性之自白與事實相符
      ，本件事證明確，被告上開毀損、恐嚇犯行堪以認定。
　二、論罪科刑
　　㈠按刑法第354 條之毀損罪，以使所毀損之物失其全部或一
      部之效用為構成要件。所謂「毀棄」，係根本毀滅物之存
      在。所謂「損壞」，乃指物品之全部或一部因其損壞致喪
      失效用。至所謂「致令不堪用」，則係指毀棄、損壞以外
      ，雖未毀損原物，然足使他人之物喪失特定目的之效用者
      而言。而依一般社會通念，鐵捲門、機車、櫃子及冰箱之
      外觀是否清潔美觀，亦為是否堪用之要素之一，如於其上
      噴漆，勢必需要重新烤漆或油漆始能使用，縱令事後可恢
      復該物品之特定效用，但因通常須花費相當之時間或金錢
      ，對於他人之財產法益仍構成侵害，自仍該當「致令不堪
      用」。查被告在上開房屋鐵捲門、機車、櫃子及冰箱使用
      紅色或黑色油漆潑灑、噴寫字句之上開行為，使上開物品
      之外觀形貌增添與原物整體設計、美觀發生不相襯之污損
      痕跡，已減損該物之用益價值，並失去整體美觀功能之效
      用，確已達不堪使用之程度，告訴人之財產法益自受有損
      害。是核被告所為，係犯刑法第354 條致令他人物品不堪
      用罪、同法第305 條恐嚇危害安全罪。
　　㈡數行為於同時地或密切接近之時地實施，侵害同一之法益
      ，各行為之獨立性極為薄弱，依一般社會健全觀念，在時
      間差距上，難以強行分開，在刑法評價上，以視為數個舉
      動之接續施行，合為包括之一行為予以評價，較為合理，
      即屬接續犯，為包括一罪（最高法院86年台上字第3295號
      判例參照）。查被告因陳天祐與其家人有債務糾紛，及其
      餘恐嚇等司法案件糾紛，故對陳天祐心生不滿，始接續於
      108年8月9日、同年月20日先後持紅色噴漆及黑色噴漆至
      上址房屋之鐵捲門、停放於該址騎樓之機車、櫃子、冰箱
      噴寫字句或任意噴畫之行為，均係於密切接近之時間及相
      同地點實施，手法類似，顯係基於單一之決意接續進行，
      侵害同一之法益，各行為之獨立性極為薄弱，依一般社會
      健全觀念，在時間差距上，難以強行分開，在刑法評價上
      ，應視為數個舉動之接續施行，論以接續犯之一罪。
　　㈢刑法上一行為而觸犯數罪名之想像競合犯，其存在之目的
      ，在於避免對於同一不法要素過度評價，則自然意義之數
      行為，得否評價為法律概念之一行為，應就客觀構成要件
      行為之重合情形、主觀意思活動之內容、所侵害之法益與
      行為間之關聯性等要素，視個案情節依社會通念加以判斷
      。如具有行為局部之同一性，或其行為著手實行階段無從
      區隔者，得認與一行為觸犯數罪名之要件相侔，而依想像
      競合犯論擬。查被告在上址房屋利用紅色及黑色噴漆潑灑
      、噴寫字句之行為，均屬在同一犯罪決意及預定計畫下所
      為階段行為，因果歷程並未中斷，應僅認係一個犯罪行為
      。是被告係以一行為觸犯致令他人物品不堪用及恐嚇危害
      安全等罪名，為想像競合犯，應依刑法第55條前段規定，
      從一重論以致令他人物品不堪用罪。
　三、爰以行為人之責任為基礎，審酌被告不思以理性方式解決
      與告訴人之子陳天祐間之債務糾紛，任意在上址房屋鐵捲
      門、機車、櫃子及冰箱以紅色噴漆及黑色噴漆潑灑、噴寫
      上開字句，致告訴人受有財產損害，並致使被害人及告訴
      人心生畏懼，手段實屬可議，且尚未對告訴人賠償損害，
      及對於致令他人物品不堪用及恐嚇犯行部分坦白承認之犯
      後態度，復參酌被告犯罪之動機、手段、目的、本案行為
      之實行、參與情節及告訴人關於本案之意見，兼衡被告自
      述高中畢業學歷之智識程度、職業為打零工、日薪約新臺
      幣1500元，月收入約新臺幣2 萬多元，已婚、分居，一子
      一女，分別為7歲、5歲，小孩目前安置中，不需要扶養等
      家庭生活情形（見本院卷第68至69頁），及被告之健康狀
      況，有衛生福利部彰化醫院110年2月19日彰醫行字第1101
      000081號函文檢附之病歷影本1 份存卷可參（見本院卷第
      37至49頁）等一切情狀，量處如主文所示之刑，並諭知易
      科罰金之折算標準。
　四、另被告所使用供以潑灑、噴寫紅色及黑色噴漆之工具，並
      未扣案，現已不知去向，且因取得容易，復非違禁物，難
      認宣告剝奪該物之所有可達有效預防並遏止犯罪之目的（
      刑法第38條立法理由參照）。故宣告上開未扣案物之沒收
      ，顯欠缺刑法上之重要性，爰不予宣告沒收，附此敘明。
據上論斷，應依刑事訴訟法第284 條之1 、第299 條第1 項前段
，刑法第354 條、第305 條、第55條、第41條第1 項前段，刑法
施行法第1 條之1 第1 項，判決如主文。
本案經檢察官陳詠薇到庭執行職務。
中　　華　　民　　國　　110 　年　　4 　　月　　15　　日
                  刑事第三庭    法  官  黃齡玉
以上正本證明與原本無異。
如不服本判決應於收受判決後20日內向本院提出上訴書狀，並應
敘述具體理由。其未敘述上訴理由者，應於上訴期間屆滿後20日
內向本院補提理由書( 均須按他造當事人之人數附繕本) 「切勿
逕送上級法院」。
告訴人或被害人對於判決如有不服具備理由請求檢察官上訴者，
其上訴期間之計算係以檢察官收受判決正本之日期為準。
中　　華　　民　　國　　110 　年　　4 　　月　　15　　日
                                書記官  謝儀潔
附錄法條:
中華民國刑法第305條
以加害生命、身體、自由、名譽、財產之事恐嚇他人，致生危害
於安全者，處2年以下有期徒刑、拘役或9千元以下罰金。

中華民國刑法第354條
毀棄、損壞前二條以外之他人之物或致令不堪用，足以生損害於
公眾或他人者，處2年以下有期徒刑、拘役或1萬5千元以下罰金
。